臺灣高等法院高雄分院刑事判決　　 100年度上更(一)字第27號
上　訴　人
即　被　告　許福
指定辯護人　本院公設辯護人李佩娟
上列上訴人因毒品危害防制條例案件，不服臺灣屏東地方法院98
年度訴字第101 號中華民國98年3 月31日第一審判決（起訴案號
：臺灣屏東地方法院檢察署97年度偵字第8073號），提起上訴，
判決後經最高法院發回，本院更為判決如下：
    主  文
原判決關於販賣第三級毒品（即附表編號1至6所示）部分暨定應
執行刑均撤銷。
許福犯如附表編號1、3至6所示販賣第三級毒品罪，共伍罪，
均累犯，各處如附表編號1、3至6所示之刑，應執行有期徒刑伍
年。扣案之第三級毒品Ｋ他命拾貳包（驗後毛重拾肆點壹公
克）及含有Ｋ他命殘渣之袋子壹包，均沒收。未扣案之販毒所得
共新臺幣壹仟陸佰捌拾元均沒收，如全部或一部不能沒收時，以
其財產抵償之。
被訴於97年6月30日晚上販賣第三級毒品予張孔特（原名孔亞特
）1次（即附表編號2所示）部分無罪。
    事  實
一、許福前因妨害自由、詐欺案件，分別經臺灣屏東地方法院
    判處有期徒刑6月、4月，定應執行有期徒刑8月確定，於民
    國（下同）95年3月1日易科罰金執行完畢。許福明知Ｋ他
    命（Katamine）屬毒品危害防制條例第2條第2項第3款所定
    之第三級毒品，不得販賣，竟意圖營利，基於販賣第三級毒
    品Ｋ他命之犯意，以其所使用之行動電話門號「0000000000
    」號，作為販賣毒品之聯絡工具，先後於附表編號1、3至6
    所示之時間、地點、Ｋ他命數量及價格、聯絡及毒品交易方
    式，分別販賣第三級毒品Ｋ他命與黃愷龢2次（即編號1、5
    部分）、張孔特（原名孔亞特）1次（即編號3部分）、陳章
    億2次（即編號4、6部分），共牟取販毒所得新台幣（下同
    ）1680元（未扣案）（各次販毒之時間、地點、Ｋ他命數量
    及價格、聯絡及毒品交易方式均詳如附表編號1、3至6所示
    ）。
二、警察先獲線報使用行動電話門號「0000000000」之陳振泰及
    使用門號「0000000000」號之綽號「福氣」不詳姓名男子，
    涉有違反槍砲彈藥刀械管制條例犯行，而經由檢察官向台灣
    台中地方法院申請獲核發97年度聲監字第500號通訊監察書
    ，警察依法對上開2門號之行動電話進行通訊監察，發現使
    用門號「0000000000」號之綽號「福氣」不詳姓名男子，除
    涉有違反槍砲彈藥刀械管制條例犯嫌外，同時涉有販賣毒品
    嫌疑，乃報由檢察官就行動電話門號「0000000000」號，向
    台灣台中地方法院申請繼續監聽，而獲台中地院核發97年度
    聲監續字第260號通訊監察書，經警察依法繼續監聽及調查
    結果，發現係許福持用上開門號「0000000000」之行動電
    話，作為附表編號1、3至6所示販毒行為之聯絡工具使用，
    嗣警察於97年7月17日，持臺灣屏東地方法院所核發之搜索
    票，至許福位於屏東縣屏東市○○街15號13樓之3-T棟住
    處搜索，而查獲上情，並自許福身上扣得許福所有販賣
    剩餘之第三級毒品Ｋ他命12包（驗後毛重14.313公克），及
    在上開處所房間內扣得許福所有供上開販毒使用含有Ｋ他
    命殘渣之袋子1包。許福於偵查及審理中對上開販賣第三
    級毒品之犯行，均自白不諱。
三、案經屏東縣政府警察局移送臺灣屏東地方法院檢察署檢察官
    偵查起訴。
    理  由
甲、有罪部分
壹、程序方面（證據能力之審查）
一、卷附之通訊監察譯文〔監聽電話門號「0000000000」號〕（
    見警卷第31-37頁、偵卷第122-129、140-141頁、台中地院
    聲監字卷第65-66、69-91頁），有證據能力：
  (一)按通訊監察之譯文，係員警於審判外將監聽所得資料，以現
    譯方式整理後予以記錄而得，本質上屬於被告以外之人於審
    判外之書面陳述，為傳聞證據。惟所謂被告以外之人於審判
    外之陳述，係指被告以外之人就其曾經參與或見聞之事實，
    事後追憶並於審判外為陳述者而言。國家基於犯罪偵查之目
    的，對被告或犯罪嫌疑人進行通訊監察，乃係以監控與過濾
    受監察人通訊內容之方式，蒐集對其有關之紀錄，並將該紀
    錄予以查扣，作為認定犯罪與否之證據，屬於刑事訴訟上強
    制處分之一種，而監聽係通訊保障及監察法第13條第1 項所
    定通訊監察方法之一，司法警察機關依法定程序執行監聽取
    得之錄音，係以錄音設備之機械作用，真實保存當時通訊之
    內容，如通訊一方為受監察人，司法警察在監聽中蒐集所得
    之通訊者對話，若其通話本身即係被告進行犯罪中構成犯罪
    事實之部分內容，自與所謂「審判外之陳述」無涉，應不受
    傳聞法則之規範，當然具有證據能力。至司法警察依據監聽
    錄音結果予以翻譯而製作之監聽譯文，屬於文書證據之一種
    ，於被告或辯護人對其譯文之真實性發生爭執或有所懷疑時
    ，法院固應依刑事訴訟法第165 條之1 第2 項規定，以適當
    之設備，顯示該監聽錄音帶之聲音，以踐行調查證據之程序
    ，俾確認該錄音聲音是否為通訊者本人及其內容與監聽譯文
    之記載是否相符，或傳喚該通訊者為證據調查。倘被告或訴
    訟關係人對該通訊監察譯文之真實性並不爭執，即無勘驗辨
    認其錄音聲音之調查必要性（最高法院97年度台上字第2272
    號判決意旨參照）。
  (二)查本案卷附之通訊監察譯文〔監聽電話門號「0000000000」
    號〕（見警卷第31-37頁、偵卷第122-129、140-141頁、台
    中地院聲監字卷第65-66、69-91頁），被告許福及其辯護
    人對其真實性並不爭執，即無勘驗辨認其錄音聲音之調查必
    要性，而本院於審判程序亦已踐行提示監聽譯文供當事人辨
    認並告以要旨，使其表示意見等程序並為辯論，且上開通訊
    監察係由臺灣台中地法院檢察署提出聲請，經臺灣台中地法
    院審查後，認有實施通訊監察之必要，依通訊保障及監察法
    核發通訊監察書，再由司法警察執行通訊監察等情，有臺灣
    台中地法院97年度聲監字第500號、97年度聲監續字第260號
    通訊監察書影本各1份附卷可參（見偵卷第67-69、70-72頁
    ），是其監聽錄音蒐證程序應屬合法，復觀諸其譯文內容，
    亦各標明通話雙方之電話號碼、通話日期及時間等，符合監
    聽之合法性及譯文之功能性，足認上開通訊監察譯文為真正
    ，自具有證據能力，而得為認定本案犯罪事實之依據。
  (三)次按，實施刑事訴訟程式之公務員，依通訊保障及監察法規
    定對被告或犯罪嫌疑人實施之通訊監察，係為確保國家安全
    、維持社會秩序之目的所為截取他人通訊內容之強制處分。
    依該法第5、6、11條規定以觀，通訊監察之內容原則上固應
    針對通訊監察書記載之特定犯罪嫌疑之罪名，惟實施通訊監
    察時，因無法預期及控制實際監察所得之通訊內容及範圍，
    在通訊監察過程中，不免會發生得知在本案通訊監察目的範
    圍以外之通訊內容（有稱之為『另案監聽』、『他案監聽』
    者），此種監察所得與本案無關之通訊內容，如涉及受監察
    人是否另有其他犯罪嫌疑時，得否容許作為另案之證據使用
    ，法無明文規定。此種情形因屬於本案依法定程式實施通訊
    監察時，偶然附隨取得之證據，並非實施刑事訴訟程式之公
    務員因違背法定程式取得之證據，自無刑事訴訟法第158條
    之4規定之適用。又同屬刑事強制處分之搜索、扣押，則於
    刑事訴訟法第152條明定，允許執行人員於實施搜索或扣押
    時，對於所發現「另案應扣押之物」，得以立即採取干預措
    施而扣押之，分別送交該管法院或檢察官（學理上稱為『另
    案扣押』）。是基於同一之法理，及刑事訴訟上發現真實之
    要求，自應容許將在本案通訊監察目的範圍以外，偶然獲得
    之資料，作為另案之證據使用。又通訊保障及監察法第5條
    第5項、第6條第3項均規定「違反本條規定進行監聽行為情
    節重大者，所取得之內容或所衍生之證據，於司法偵查、審
    判或其他程式中，均不得採為證據。」，依上開二項規定意
    旨，並參酌刑事訴訟法第158條之4之規定，違法監聽如情節
    並非重大者，所取得之監聽內容及所衍生之證據，有無證據
    能力，仍應就人權保障及公共利益之均衡維護予以權衡決定
    ，而非當然無證據能力，是依「舉重以明輕」之法理，在合
    法監聽時，偶然附隨取得之另案證據資料，既非違背法定程
    式取得之證據，亦未侵害憲法所保障之人民秘密通訊權，基
    於維護公平正義及刑事訴訟發現真實之目的，該偶然取得之
    監聽內容及所衍生之證據，亦應認為有證據能力（最高法院
    97年度臺非字第549號判決意旨參照）。
  (四)本案臺灣台中地法院核發之97年度聲監字第500號通訊監察
    書，固係針對使用行動電話門號「0000000000」之「小陳」
    不詳姓名男子及使用門號「0000000000」號之綽號「福氣」
    不詳姓名男子（通訊監察書上監察對象記載為小陳等2人）
    ，所涉違反槍砲彈藥刀械管制條例犯嫌（通訊監察書上案由
    及涉嫌觸犯之法條記載為槍砲彈藥刀械管制條例第7條第1項
    ），進行通訊監察，以上事實，有上開案號之通訊監察書、
    台中地檢署通訊監察聲請書暨所附案情報告書等在卷可稽（
    見台中地院97聲監字第500號卷第2-7、60-62頁），然警察
    依法對上開2門號之行動電話進行通訊監察後，發現使用門
    號「0000000000」號之綽號「福氣」不詳姓名男子，除涉有
    違反槍砲彈藥刀械管制條例犯嫌外，尚同時涉有販賣毒品嫌
    疑，乃報由檢察官就行動電話門號「0000000000」號，向台
    灣台中地方法院申請繼續監聽，而獲台中地院核發97年度聲
    監續字第260號通訊監察書（通訊監察書上，監察對象仍照
    舊記載為小陳；案由及涉嫌觸犯之法條，亦照舊記載為槍砲
    彈藥刀械管制條例第7條第1項），經警察依法繼續監聽及調
    查結果，發現係被告許福持用上開門號「0000000000」之
    行動電話，作為附表編號1、3至6所示販毒行為之聯絡工具
    使用，以上各節，有台中地院97年度聲監續字第260號通訊
    監察書、內政部警政署刑事警察局通訊監察結束通知受監察
    人報告書、通訊監察譯文、台中地檢署通訊監察聲請書暨所
    附案情報告書等在卷可憑（見台中地院97聲監字第500號卷
    第68-91頁、同院97年度聲監續字第260號卷第93-98、109-1
    11頁），上開台中地院所核發之97年度聲監續字第260號通
    訊監察書之受監察對象，雖仍記載為「小陳」，案由及涉嫌
    觸犯之法條，亦記載為槍砲彈藥刀械管制條例第7條第1項，
    然檢察官聲請繼續監聽門號「0000000000」行動電話之目的
    ，已包括持該門號者同時涉犯有販賣毒品之嫌疑，且警察已
    查出持有上開門號「0000000000」行動電話之人，係本案之
    被告許福（見上揭內政部警政署刑事警察局通訊監察結束
    通知受監察人報告書所載），台中地院審核上開檢察官提出
    之繼續監聽之聲請書及所附記載有「福氣男子即許福，另
    涉有販賣毒品嫌疑，請貴署向法院聲請繼續監察0000000000
    號行動電話」之通訊監察結束通知受監察人報告書（詳前引
    註）後，准予核發上開97年度聲監續字第260號通訊監察書
    ，足見上開通訊監察書，核准繼續監聽門號「0000000000」
    行動電話，其監聽對象，雖載為小陳，實質上係本案被告許
    福，其監聽案由及涉嫌觸犯之法條，雖載為槍砲彈藥刀械
    管制條例第7 條第1 項，但內涵已包括毒品危害防制條第4
    條各款之販賣毒品罪嫌，故本件警察依97年度聲監續字第
    260 號通訊監察書，對被告許福所持有之門號「00000000
    00」行動電話，進行被告許福涉有觸犯毒品危害防制條第
    4 條各款之販賣毒品罪嫌之通訊監察，堪認係檢察官依法定
    程序申請，及台中地院依法核發無訛。至於，本件台中地院
    97 年 度聲監續字第260 號通訊監察書之受監察對象，記載
    為「小陳」（聲請時已確定係指本案被告許福），案由及
    涉嫌觸犯之法條，記載為槍砲彈藥刀械管制條例第7 條第1
    項，而未記載被告許福涉犯毒品危害防制條第4 條各款之
    販賣毒品罪嫌等內容，但警察實施監聽結果，另取得本案被
    告許福涉犯有如附表編號1 、3 至6 所示之毒品危害防制
    條第4 條第3 項販賣第三級毒品罪嫌部分之證據，此部分縱
    認屬於『另案監聽』或『他案監聽』之範疇，然依上揭最高
    法院上開判決意旨說明，上開監聽譯文，自仍得為認定本案
    犯罪事實之證據，併予指明。
二、末按，被告以外之人於審判外之陳述，雖不符刑事訴訟法第
    159條之1至之4等4條之規定，而經當事人於審判程序同意作
    為證據，法院審酌該言詞陳述或書面陳述作成時之情況，認
    為適當者，亦得為證據；又當事人、代理人或辯護人於法院
    調查證據時，知有刑事訴訟法第159條第1項不得為證據之情
    形，而未於言詞辯論終結前聲明異議者，視為有前項之同意
    ，同法第159條之5定有明文。本判決除上開已論述有無證據
    能力之證據外，下列所引用屬於言詞陳述及書面陳述之傳聞
    證據部分，檢察官、被告許福及其辯護人於本院行準備程
    序時，均不爭執其證據能力，且同意作為本案之證據（見本
    院卷第74頁），嗣於本院審理程序中，調查各該傳聞證據，
    加予提示並告以要旨時，檢察官、被告之辯護人均未於言詞
    辯論終結前聲明異議，本院審酌各該傳聞證據作成時之情況
    ，認均與本件待證事實具有關聯性，且查無證據足以證明言
    詞陳述之傳聞證據部分，陳述人有受不法取供或違反其自由
    意志而陳述之情形，書面陳述之傳聞證據部分，亦無遭變造
    或偽造之情事，顯見上開傳聞證據之證明力非明顯過低，衡
    酌各該傳聞證據，作為本案之證據亦屬適當，自均得為證據
    ，而有證據能力。
貳、實體部分
一、右揭事實欄一即附表編號1、3至6所示販賣第三級毒品Ｋ他
    命與黃愷龢2次、張孔特（原名孔亞特）1次、陳章億2次等
    行為事實，已迭據上訴人即被告（下稱被告）許福於偵訊
    、原審、本院前審及本院審理中供承明確（見偵卷第143-14
    4、145-150、198-201頁、原審卷第9-10、22-24、32-41頁
    、本院上訴卷第37-42、80-87頁、本院更一卷第35-38頁）
    ，核與證人黃愷龢、張孔特（原名孔亞特）、陳章億等人於
    警詢、偵訊中（張孔特另於本院更一審審理中）證述向被告
    許福購買毒品之交易情節（見警卷第57-60、83- 86頁、
    偵卷第46-54、48-54、77-180、187-189、198-201頁、本院
    更一審卷第107-108頁），悉相符合，並有被告許福使用
    之0000000000號行動電話與附表各編號所示購毒者使用電話
    之通訊監察譯文、被告許福使用之0000000000號行動電話
    之雙向通聯紀錄、證人陳章億使用之0000000000號行動電話
    之雙向通聯紀錄資料、門號「000000 0000、0000000000、
    0000000000、0000000000」使用者資料、原審核發之97年度
    聲搜字第523號搜索票、搜索扣押筆錄、扣押物品目錄表、
    蒐證照片2張、台中地院97年度聲監字第500號及97年度聲監
    續字第260號通訊監察書暨監聽電話附表及附件資料、內政
    部警政署刑事警察局通訊監察期中報告書、通訊監察結束通
    知受監察人報告書等附卷可稽（見警卷第23-29、43、65、8
    2、100、113-117、124、頁、偵卷第17-44、67-69、70-72
    、77-121、122-129、140-141、165頁、聲監卷第60-62、64
    、65-66、68、69-91、103-104、109-111頁），此外，復有
    經警於97年7月17日，持臺灣屏東地方法院所核發之搜索票
    ，至許福位於屏東縣屏東市○○街15號13樓之3-T棟住處
    搜索，在許福身上查獲其所有販賣剩餘之第三級毒品Ｋ他
    命12包，及在上開處所房間內查獲許福所有供上開販毒使
    用含有Ｋ他命殘渣之袋子1包等扣案可資佐證，上開扣案之
    疑似Ｋ他命12包及殘渣袋1包，經送行政院衛生署管制藥品
    管理局檢驗結果，均檢出Katamine成份，驗後毛重14.313公
    克，此有該局97年12月24日管檢字第0970012888號鑑定書1
    份附卷可佐（見偵卷第195頁），足認被告許福上開自白
    ，與事實相符，堪以採信，且被告許福於附表編號1、3至
    6所為販賣之毒品，確係第三級毒品Ｋ他命無訛。
二、按毒品危害人民身心健康甚深，邇來政府為杜絕毒品氾濫，
    ，再三宣導教育民眾遠離毒品，媒體之報導既深且廣，對於
    毒品之禁絕及管制，應為民眾所熟悉。又政府對於查緝施用
    、轉讓及販賣毒品無不嚴格執行，且販賣毒品罪更係重罪，
    設若無利可圖，衡情一般持有毒品者，當不致輕易將所持有
    之毒品交付他人。況第三級毒品Ｋ他命之價格不貲，物稀價
    昂，且販賣第三級毒品係違法行為，非可公然為之，亦無公
    定之價格，不論任何包裝，均可任意分裝增減分量，每次買
    賣價量，亦可能隨時依雙方間之關係深淺、資力、需求量及
    對行情之認知、來源是否充裕、查緝是否嚴緊，購買者被查
    獲時供述購買對象之可能性風險之評估等，因而異其標準，
    並隨時機動調整，非可一概而論，是販賣之利得，除經坦承
    犯行或價量俱臻明確外，委難查得實情，販賣之人從價差或
    量差中牟利方式雖異，其意圖營利之非法販賣行為則一，茍
    無任何利益可圖，被告實無甘冒風險，將其取得本屬不易之
    毒品再以原所購得之代價轉售，而未賺取差價利益之理。是
    被告於事實欄即附表編號1、3至6所示販賣第三級毒品Ｋ他
    命予黃愷龢2次、張孔特（原名孔亞特）1次、陳章億2次，
    應確有從中賺取差額利潤，以牟利之意圖及事實，均堪以認
    定。綜上所述，本件事證已臻明確，被告許福於附表編號
    1 、3至6所示販賣第三級毒品Ｋ他命之犯行，均堪以認定。
三、論罪方面：
  (一)新舊法之比較適用：
    按行為後法律有變更者，適用行為時之法律。但行為後之法
    律有利於行為人者，適用最有利於行為人之法律，刑法第2
    條第1 項定有明文。查被告行為後，毒品危害防制條例於98
    年5 月20日修正公布，針對當次公布之修正條文，未另訂施
    行日期，而原毒品危害防制條例第36條所規定：「本條例自
    公布後六個月施行。」，核其所稱「本條例」係指係92年7
    月9日修正公布之該條例，並非指98年5月20日公布之部分修
    正條文，故98年5月20日公布之毒品危害防制條例修正條文
    之生效日期，自不得依同條例第36條定之，而應參照中央法
    規標準法第13條對於法規生效施行日之基本規範，自公布日
    起至第3日即98年5月22日發生效力。準此，本案應依刑法第
    2條第1項規定，依「從舊從輕」原則而為比較，茲分析比較
    說明如下：
  1.被告行為時之毒品危害防制條例第4條第3項規定：「製造、
    運輸、販賣第三級毒品者，處五年以上有期徒刑，得併科新
    臺幣五百萬元以下罰金。」，修正後則提高得併科之罰金數
    額至新臺幣7百萬元，經新舊法比較結果，應以被告行為時
    即修正前之規定，對被告較為有利。
  2.毒品危害防制條例第17條，於被告行為後已經修正，被告行
    為時第17條原規定：「犯第四條第一項至第四項、第五條第
    一項至第四項前段、第六條第一項至第四項、第七條第一項
    至第四項、第八條第一項至第四項、第十條或第十一條第一
    項、第二項之罪，供出毒品來源，因而破獲者，得減輕其刑
    。」，修正後第17條規定：「犯第四條至第八條、第十條或
    第十一條之罪，供出毒品來源，因而查獲其他正犯或共犯者
    ，減輕或免除其刑。犯第四條至第八條之罪於偵查及審判中
    均自白者，減輕其刑。」，已增列第2項即行為人於偵查及
    審判中均自白者，減輕其刑之規定，而本件被告於偵、審中
    均自白有本件被訴販毒之犯行，符合上開條例修正後第17條
    第2項規定之要件，而有上開條例第17條第2項減輕其刑規定
    之適用，經新舊法比較結果，應以修正後之規定，對被告較
    為有利。
  3.經比較新舊法律適用之結果，以修正後即裁判時之毒品危害
    防制條例對被告較為有利，故本案應整體一律適用修正後毒
    品危害防制條例之規定。
  (二)查Ｋ他命（Katamine）屬毒品危害防制條例第2條第2項第3
    款所定之第三級毒品，不得販賣。被告許福於附表編號1
    、3至6所示所為5次販賣第三級毒品Ｋ他命之行為，核均係
    犯毒品危害防制條例第4條第3項之販賣第三級毒品罪。被告
    所為上開5次犯行，犯意個別，行為互殊，應予分論併罰。
    又被告許福前因妨害自由、詐欺案件，分別經臺灣屏東地
    方法院判處有期徒刑6月、4月，定應執行有期徒刑8月確定
    ，於95年3月1日易科罰金執行完畢，有臺灣高等法院被告前
    案紀錄表在卷可參，其於有期徒刑執行完畢後5年以內故意
    再犯本件有期徒刑以上之罪，各應依刑法第47條第1項規定
    ，加重其刑。
  (三)按「犯第四條至第八條、第十條或第十一條之罪，供出毒品
    來源，因而查獲其他正犯或共犯者，減輕或免除其刑。」；
    「犯第四條至第八條之罪於偵查及審判中均自白者，減輕其
    刑。」，毒品危害防制條例第17條第1、2項分別定有明文。
    經查，本件被告於偵查、原審、本院上訴審及本院更一審時
    ，就其於附表編號1、3至6所示時地，所為之5次販賣第三級
    毒品之犯行，均自白不諱（詳如前揭引註），核符上開條例
    第17條第2項規定之要件，該5次之犯行，均應依上開條例第
    17條第2項規定減輕其刑，並均先加後減之。至於，被告雖
    曾於警詢及偵查中，供出毒品來源即其所販賣之Ｋ他命毒品
    係向陳國榮、李國忠所購買等情，然警察機關及檢察官據以
    調查偵辦，並未因而破獲陳國榮、李國忠係販賣毒品之正犯
    或共犯等犯行，此已經本院向台灣屏東地方法院檢察署及屏
    東縣政府警察局函查，據各該機關函覆明確，以上分別有屏
    東地檢署100年4月20日屏檢榮溫97偵8073字第11593號函及
    屏東縣警察局100年5月5日屏警刑偵三字第1000024152號函
    暨所檢附之相關文件資料等附卷可憑（見本院上更一卷第
    41-46、43-68頁），本件被告並不符「供出毒品來源，因而
    查獲其他正犯或共犯」之要件，自無毒品危害防制條例第17
    條第1項減輕其刑規定之適用，併予敘明。
四、原審就被告所為附表編號1、3至6販賣第三級毒品犯行部分
    ，據以論處被告罪刑，固非無見；惟查，被告行為後，毒品
    危害防制條例已於98年5月20日修正公布，並於同年月22日
    生效施行，原審未及為新舊法之比較適用，已有未洽，又被
    告所犯附表編號1、3至6所示販賣第三級毒品罪，其於偵查
    及審判中均自白犯罪，原審未及適用修正後之毒品危害防制
    條例第17條第2項規定減輕其刑，亦有未合。被告上訴意旨
    ，以其供出毒品來源因而破獲販毒之正犯，認應適用修正後
    毒品危害防制條例第17條第1項規定減輕其刑，指摘原審判
    決未適用該規定減輕其刑不當，雖無理由（詳上述），惟被
    告上訴意旨另指摘原判決未適用修正後毒品危害防制條例第
    17條第2項規定減輕其刑不當部分，則有理由，應由本院就
    原判決關於販賣第三級毒品（即附表編號1、3至6所示）部
    分暨定應執行刑均撤銷改判。
五、爰審酌被告為圖私利，竟販賣第三級毒品予他人施用，助長
    毒品之氾濫，並戕害他人身心健康，破壞社會秩序，惡性非
    輕，惟販賣第三級毒品之數量、次數、對象、所得均非龐鉅
    ，犯後坦承，態度良好，頗有悔意，及其素行、智識程度、
    生活狀況等一切情狀，分別量處如附表編號1、3至6所示之
    刑，並定其應執行刑為有期徒刑5年。末按，毒品危害防制
    條例對於查獲之製造、運輸、販賣、意圖販賣而持有、以非
    法方法使人施用、引誘他人施用及轉讓第三、四級毒品之沒
    收，並無特別規定，如其行為已構成犯罪，則該毒品即屬不
    受法律保護之違禁物，應回歸刑法之適用，依刑法第三十八
    條第一項第一款之規定沒收之（最高法院95年度台上字第
    5252號、96年度台上字第727號判決意旨參照）。本件在被
    告許福身上查獲扣案之Ｋ他命12包（驗後毛重14.313公克
    ）及扣案之含有Ｋ他命殘渣之袋子1包，其成分經檢驗結果
    ，均係第三級毒品Ｋ他命無訛，有前揭檢驗報告在卷可佐，
    均係被告許福所有，分別係其販賣剩餘之第三級毒品及供
    本件販毒所用之物，已據被告供明在卷（見偵卷第143、144
    頁），上開含Ｋ他命殘渣之包裝袋，與Ｋ他命殘渣已無從析
    離，應整體視為違禁物，故上開扣案之Ｋ他命12包及含有Ｋ
    他命殘渣之袋子1包，均應依刑法第38條第1項第1款規定，
    於被告所為附表編號6所示最後一次販賣第三級毒品罪刑項
    下諭知沒收。被告所為附表編號1、3至6販毒犯行，其各次
    販毒所得分別為280元、300元、300元、500元、300元，合
    計為1680元，雖均未扣案，惟無證據證明已滅失，應依毒品
    危害防制條例第19條第1項之規定，分別於附表編號1、3至6
    所示之罪刑項下，宣告沒收，如全部或一部不能沒收時，以
    被告財產抵償之。另被告販賣Ｋ他命時，作為聯絡工具使用
    之門號0000000000號行動電話，乃案外人謝惠美所申設，有
     申租人基本資料查詢表附卷可稽（見警卷第23頁），非屬
    被告所有，且未扣案，爰不依毒品危害防制條例第19條第1
    項規定宣告沒收，附此敘明。
乙、無罪部分
一、公訴意旨略以：被告許福明知Ｋ他命（Katamine）屬毒品
    危害防制條例第2條第2項第3款所定之第三級毒品，不得販
    賣，竟意圖營利，基於販賣第三級毒品Ｋ他命之犯意，以其
    所使用之行動電話門號「0000000000」號，作為販賣毒品之
    聯絡工具，於附表編號2所示之時間、地點、Ｋ他命數量及
    價格、聯絡及毒品交易方式，販賣第三級毒品Ｋ他命與張孔
    特（原名孔亞特）1次，因認被告許福此部分之行為，涉
    犯毒品危害防制條例第4條第3項販賣第三級毒品罪嫌云云。
二、按犯罪事實應依證據認定之，無證據不得認定犯罪事實；不
    能證明被告犯罪者，應諭知無罪之判決，刑事訴訟法第154
    條第2項、第301條第1項分別定有明文。次按事實之認定，
    應憑證據，如未能發現相當證據，或證據不足以證明，自不
    能以推測或擬制之方法，以為裁判基礎。而認定不利於被告
    之事實，須依積極證據，茍積極之證據本身存有瑕疵而不足
    為不利於被告事實之認定，即應為有利於被告之認定，更不
    必有何有利之證據，而此用以證明犯罪事實之證據，猶須於
    通常一般人均不至於有所懷疑，堪予確信其已臻真實者，始
    得據以為有罪之認定，倘其證明尚未達到此一程度，而有合
    理性之懷疑存在，致使無從為有罪之確信時，即應為無罪之
    判決。（最高法院82年度臺上字第163號判決、76年臺上字
    第4986號及30年上字第816號等判例意旨參照）。另按，檢
    察官就被告犯罪事實，應負舉證責任，並指出證明之方法，
    刑事訴訟法第161條第1項定有明文。因此，檢察官對於起訴
    之犯罪事實，應負提出證據及說服之實質舉證責任。倘其所
    提出之證據，不足為被告有罪之積極證明，或其指出證明之
    方法，無從說服法院以形成被告有罪之心證，基於無罪推定
    之原則，自應為被告無罪判決之諭知（最高法院92年臺上字
    第128號判例要旨參照）。
三、本件公訴意旨認被告許福就附表編號2部分，涉犯上開毒
    品危害防制條例第4條第3項販賣第三級毒品罪嫌，無非係以
    被告於偵查之自白，證人張孔特（原名孔亞特）於警詢及偵
    查中之證述，被告所使用之行動電話門號「0000000000」號
    與張孔特所使用之行動電話門號「0000000000」號間，有通
    聯紀錄及通訊監察譯文、在被告身上查獲扣案之K他命12包
    及含有K他命殘渣之袋子1包等，為其主要論據。訊據被告許
    福固供承有為附表編號2所示販賣第三級毒品予證人張孔
    特（原名孔亞特）1次之犯行，惟其辯護人提出辯護意旨略
    以：關於附表編號2部分所示時間，被告與張孔特間之通訊
    監察譯文，僅有：「張孔特：要跟你拿東西。被告：你等下
    再打」等語，雙方未有第三級毒品買賣、交易之具體內容，
    ，而證人張孔特已證稱該次未再繼續聯絡，故實際上未有毒
    品買賣之交易行為，故本次之犯行，僅有被告之自白，及證
    人張孔特前後不一之證述，無補強證據，自應就此部分諭知
    無罪之判決等語。
四、經查：
  (一)公訴人認被告許福有附表編號2所示販賣第三級毒品予張
    孔特之犯行，固有被告許福於偵訊、原審、本院上訴審及
    本院上更一審時之自白，及證人張孔特於警詢及偵查中之證
    述，惟被告許福歷次之自白，均係籠統表示有販賣第三級
    毒品予張孔特，並未明確區分究係何次（附表編號2或係編
    號3）有販賣第三級毒品予張孔特，而證人張孔特雖於警詢
    及偵查中證稱：有於附表編號2所示時、地，向被告許福
    購買第三級毒品等語，惟其嗣後於本院上更一審以證人身分
    接受詰問時，已翻異前供改詞證稱：附表編號2即97年6月30
    日，被告許福沒有交付毒品，故該次未有毒品之交易，僅
    有附表編號3即97年7月1日，有拿到毒品，完成毒品買賣交
    易等語（見本院上更一卷第107-108頁），另附表編號2所示
    之時間，被告與張孔特間之通訊監察譯文，確僅有：「張孔
    特：要跟你拿東西。被告：你等下再打」等內容（見警卷第
    33頁），顯無從資為被告上開自白及證人張孔特於警、偵訊
    所為有於附表編號2所示時間向被告購買第三級毒品K他命等
    證述之補強證據。
  (二)按毒品交易之買賣雙方，乃具有對向性之關係，為避免犯販
    賣、轉讓、施用、持有毒品等罪者嫁禍他人而虛偽陳述其毒
    品來源，俾圖藉毒品危害防制條例第17條規定減輕其刑，其
    自白之憑信性即比一般無利害關係之證人所為之證述較為薄
    弱，為擔保其陳述之真實性，以避免為邀寬典而為損人利己
    之不實陳述，是其陳述是否與事實相符，仍應調查其他證據
    以資審認，必達於一般之人均不致有所懷疑，而得確信其為
    真實之程度者，始得採為被告有罪之認定。故事實審法院對
    被告或共犯之自白，或施用毒品者有關毒品來源之陳述，應
    再調查其他補強證據，相互參酌。而所謂補強證據，係指其
    他有關證明施用毒品者關於毒品交易之供述真實性之相關證
    據而言，必須與施用毒品者關於毒品交易之供述，具有相當
    程度之關連性，而足使一般人對施用毒品者關於毒品交易之
    供述，並無合理之懷疑存在，而得確信其為真實，始足當之
    （最高法院98年度台上字第4459號、第7163號、第6689號、
    96年度台上字第1029號判決意旨參照）。查本件被告就被訴
    附表編號2部分販賣第三級毒品犯行之自白，及證人張孔特
    所為有於附表編號2所示時地向被告購買第三級毒品之行為
    ，既係單一、片面而無補強證據，且證人張孔特之證述，亦
    前後歧異不一，自不得逕採為不利被告認定之證據，而推認
    被告有為附表編號2所示之販賣第三級毒品予張孔特之犯行
    至明。
五、綜上所述，本件檢察官所提出之上開證據，既不足為被告有
    附表編號2販賣第三級毒品犯行部分有罪之積極證明，其指
    出證明之方法，無從說服法院以形成被告此部分為有罪之心
    證，此外，復查無其他積極證據足以證明被告有此部分之犯
    行，揆諸前開最高法院判決意旨之說明，本件公訴意旨所指
    被告涉有此部分販賣第三級毒品之犯罪嫌疑，其犯罪自屬不
    能證明，依無罪推定原則，自應就此部分，為無罪之諭知。
六、原審就此部分，未詳為推求，遽為被告論罪科刑之判決，即
    有不當，被告之辯護人執此聲明上訴，指摘原判決此部分判
    決有罪不當，為有理由，應由本院將原判決關於被告被訴此
    部分之有罪判決撤銷改判，並為被告此部分無罪之諭知。
丙、被告經合法傳喚，無正當理由不到庭，爰不待其陳述，逕行
    判決。
丁、原審就被告被訴施用第二級毒品而為公訴不受理部分，及被
    訴轉讓第三級毒品而為有罪判決部分，均已判決確定，附此
    敘明。
據上論結，應依刑事訴訟法第369條第1項前段、第364條、第371
條、第301條第1項、第299條第1項前段，毒品危害防制條例第4
條第3項、第17條第2項、第19條第1項，刑法第11條前段、第47
條第1項、第51條第5款、第9款、第38條第1項第1款，決如主文
。
本案經檢察官張其主到庭執行職務。
中    華    民    國  100    年    8    月    8    日
                刑事第五庭    審判長法  官  曾永宗
                                    法  官  任森銓
                                    法  官  鍾宗霖
以上正本證明與原本無異。
如不服本判決應於收受本判決後10日內向本院提出上訴書狀，其
未敘述上訴理由者，並得於提起上訴後10日內向本院補提理由書
狀（應附繕本）。
中    華    民    國   100    年    8     月    8     日
                                    書記官  邱麗莉
附表：
┌──┬────┬──────┬───┬───┬────┬─────┬───────┐
│編號│  時間  │聯絡及交易方│Ｋ他命│價格（│購買Ｋ他│聯絡行動電│所受罪刑之宣告│
│    │  地點  │式          │數量  │新臺幣│命之人  │話門號    │              │
│    │        │            │      │）    │        │          │              │
├──┼────┼──────┼───┼───┼────┼─────┼───────┤
│ １ │97.6.28 │黃愷龢欲向被│ 1包  │280元 │黃愷龢（│0000000000│許福販賣第三│
│    │下午    │告許福購買│      │      │由王基芳│          │級毒品，累犯，│
│    │        │Ｋ他命，由王│      │      │代為撥電│          │處有期徒刑貳年│
│    │屏東市鶴│基芳代為撥打│      │      │話）    │          │捌月，未扣案之│
│    │聲國小後│0000000000電│      │      │        │          │販毒所得新臺幣│
│    │門      │話至被告許福│      │      │        │          │貳佰捌拾元沒收│
│    │        │使用之0913│      │      │        │          │，如全部或一部│
│    │        │685255號電話│      │      │        │          │不能沒收時，以│
│    │        │，洽購280元 │      │      │        │          │其財產抵償之。│
│    │        │之Ｋ他命1包 │      │      │        │          │              │
│    │        │，雙方約定在│      │      │        │          │              │
│    │        │左列地點交易│      │      │        │          │              │
│    │        │，許福依約│      │      │        │          │              │
│    │        │到場後，交付│      │      │        │          │              │
│    │        │1包Ｋ他命予 │      │      │        │          │              │
│    │        │黃愷龢，並收│      │      │        │          │              │
│    │        │取280元，共 │      │      │        │          │              │
│    │        │牟取販毒所得│      │      │        │          │              │
│    │        │280元（未扣 │      │      │        │          │              │
│    │        │案）。      │      │      │        │          │              │
├──┼────┼──────┼───┼───┼────┼─────┼───────┤
│ ２ │97.6.30 │張孔特以0917│ 1包  │300元 │張孔特（│0000000000│無罪          │
│    │晚上    │749696號電話│      │      │原名孔亞│          │              │
│    │        │，撥打至被告│      │      │特）    │          │              │
│    │屏東市瑞│許福使用之│      │      │        │          │              │
│    │光路「獵│0000000000號│      │      │        │          │              │
│    │人PUB」 │電話，洽購  │      │      │        │          │              │
│    │        │300元之Ｋ他 │      │      │        │          │              │
│    │        │命1包，許福 │      │      │        │          │              │
│    │        │依約到場後│      │      │        │          │              │
│    │        │，交付1包Ｋ │      │      │        │          │              │
│    │        │他命予張孔特│      │      │        │          │              │
│    │        │，並收取300 │      │      │        │          │              │
│    │        │元。        │      │      │        │          │              │
├──┼────┼──────┼───┼───┼────┼─────┼───────┤
│ ３ │97.7.1  │張孔特先後以│ 1包  │300元 │張孔特（│0000000000│許福販賣第三│
│    │凌晨    │0000000000、│      │      │原名孔亞│0000000000│級毒品，累犯，│
│    │        │0000000000等│      │      │特）    │          │處有期徒刑貳年│
│    │屏東市瑞│電話，撥打至│      │      │        │          │捌月，未扣案之│
│    │光路「獵│被告許福使│      │      │        │          │販毒所得新臺幣│
│    │人PUB」 │用之00000000│      │      │        │          │佰元沒收，如│
│    │        │55號電話，洽│      │      │        │          │全部或一部不能│
│    │        │購300元之Ｋ │      │      │        │          │沒收時，以其財│
│    │        │他命1包，許 │      │      │        │          │產抵償之。    │
│    │        │福依約到場│      │      │        │          │              │
│    │        │後，交付1包 │      │      │        │          │              │
│    │        │Ｋ他命予張孔│      │      │        │          │              │
│    │        │特，並收取  │      │      │        │          │              │
│    │        │300元。共牟 │      │      │        │          │              │
│    │        │取販毒所得  │      │      │        │          │              │
│    │        │300元。     │      │      │        │          │              │
├──┼────┼──────┼───┼───┼────┼─────┼───────┤
│ ４ │97.7.1  │陳章億以0989│ 1包  │300元 │陳章億  │0000000000│許福販賣第三│
│    │        │029945號電話│      │      │        │          │級毒品，累犯，│
│    │屏東市中│，撥打至許福│      │      │        │          │處有期徒刑貳年│
│    │正國中門│使用之0913│      │      │        │          │捌月，未扣案之│
│    │口      │685255號電話│      │      │        │          │販毒所得新臺幣│
│    │        │，洽購300元 │      │      │        │          │佰元沒收，如│
│    │        │之Ｋ他命1包 │      │      │        │          │全部或一部不能│
│    │        │，雙方約定在│      │      │        │          │沒收時，以其財│
│    │        │左列地點交易│      │      │        │          │產抵償之。    │
│    │        │，許福依約│      │      │        │          │              │
│    │        │到場後，交付│      │      │        │          │              │
│    │        │1包Ｋ他命予 │      │      │        │          │              │
│    │        │陳章億，並收│      │      │        │          │              │
│    │        │取300元，共 │      │      │        │          │              │
│    │        │牟取販毒所得│      │      │        │          │              │
│    │        │300元（未扣 │      │      │        │          │              │
│    │        │案）。      │      │      │        │          │              │
├──┼────┼──────┼───┼───┼────┼─────┼───────┤
│ ５ │97.7.1  │黃愷龢欲向被│ 2包  │500元 │黃愷龢  │0000000000│許福販賣第三│
│    │下午    │告許福購買│      │      │        │          │級毒品，累犯，│
│    │        │Ｋ他命，撥打│      │      │        │          │處有期徒刑貳年│
│    │屏東市廣│0000000000電│      │      │        │          │捌月，未扣案之│
│    │東路990 │話至被告許福│      │      │        │          │販毒所得新臺幣│
│    │號13之5 │使用之0913│      │      │        │          │伍佰元沒收，如│
│    │「君臨天│685255號電話│      │      │        │          │全部或一部不能│
│    │下」    │，洽購500元 │      │      │        │          │沒收時，以其財│
│    │        │之Ｋ他命1包 │      │      │        │          │產抵償之。    │
│    │        │，雙方約定在│      │      │        │          │              │
│    │        │左列地點交易│      │      │        │          │              │
│    │        │，許福依約│      │      │        │          │              │
│    │        │到場後，交付│      │      │        │          │              │
│    │        │1包Ｋ他命予 │      │      │        │          │              │
│    │        │黃愷龢，並收│      │      │        │          │              │
│    │        │取500元，共 │      │      │        │          │              │
│    │        │牟取販毒所得│      │      │        │          │              │
│    │        │500元（未扣 │      │      │        │          │              │
│    │        │案）。      │      │      │        │          │              │
├──┼────┼──────┼───┼───┼────┼─────┼───────┤
│ ６ │97.9.4  │陳章億以0989│ 1包  │300元 │陳章億  │0000000000│許福販賣第三│
│    │下午    │029945號電話│      │      │        │          │級毒品，累犯，│
│    │        │，撥打至許福│      │      │        │          │處有期徒刑貳年│
│    │屏東市廣│使用之0913│      │      │        │          │捌月，扣案之第│
│    │東南路某│685255號電話│      │      │        │          │三級毒品Ｋ他命│
│    │資源回收│，洽購300元 │      │      │        │          │拾貳包（驗後毛│
│    │場前    │之Ｋ他命1包 │      │      │        │          │重拾肆點壹│
│    │        │，雙方約定在│      │      │        │          │公克）及含有Ｋ│
│    │        │左列地點交易│      │      │        │          │他命殘渣之袋子│
│    │        │，許福依約│      │      │        │          │壹包，均沒收。│
│    │        │前往左列地點│      │      │        │          │未扣案之販毒所│
│    │        │將1包Ｋ他命 │      │      │        │          │得新臺幣佰元│
│    │        │交予陳章億，│      │      │        │          │沒收，如全部或│
│    │        │並收取300元 │      │      │        │          │一部不能沒收時│
│    │        │，共牟取販毒│      │      │        │          │，以其財產抵償│
│    │        │所得300元（ │      │      │        │          │之。          │
│    │        │未扣案）    │      │      │        │          │              │
└──┴────┴──────┴───┴───┴────┴─────┴───────┘
附錄本件判決論罪科刑法條：
毒品危害防制條例第4條第3項
製造、運輸、販賣第三級毒品者，處5年以上有期徒刑，得併科
新臺幣7百萬元以下罰金。